臺灣橋頭地方法院民事裁定　　　　　　　　109年度建字第4號
原　　　告　瑞成鐵材有限公司

法定代理人　顏英欽　
訴訟代理人　陳建州律師
被　　　告　南亞塑膠工業股份有限公司

法定代理人　吳嘉昭　
訴訟代理人　黃雪鳳律師
上列當事人間請求確認債權存在事件，原告於民國110 年9 月7
日為訴之變更、追加，本院裁定如下：
    主  文
原告於民國一一○年九月七日所為變更、追加之訴均駁回。
    理  由
一、按訴狀送達後，原告不得將原訴變更或追加他訴。但有下列
    各款情形之一者，不在此限：㈠被告同意者。㈡請求之基礎
    事實同一者。㈢擴張或減縮應受判決事項之聲明者。㈣因情
    事變更而以他項聲明代最初之聲明者。㈤該訴訟標的對於數
    人必須合一確定時，追加其原非當事人之人為當事人者。㈥
    訴訟進行中，於某法律關係之成立與否有爭執，而其裁判應
    以該法律關係為據，並求對於被告確定其法律關係之判決者
    。㈦不甚礙被告之防禦及訴訟之終結者。民事訴訟法第255
    條第1 項定有明文。
二、本件原告原起訴聲明：確認榮群營造股份有限公司（下稱榮
    群公司）於本院民國108 年10月3 日108 司執全助治字第25
    0 號執行命令送達被告南亞塑膠工業股份有限公司（下稱南
    亞公司）時，對被告南亞公司有新臺幣（下同）8,929,139
    元之債權存在。嗣經原告於109 年7 月28日具狀變更聲明為
    ：確認榮群公司於本院108 年10月3 日108 司執全助治字第
    250 號執行命令送達被告南亞公司時，對被告南亞公司有12
    ,320,693元之債權存在。該部分原告請求確認之時點相同，
    僅係確認之金額予以擴張，應屬請求之基礎事實同一之情形
    ，其訴之變更應屬合法，應予准許。惟原告另於110 年9 月
    7 日具狀變更追加聲明為：㈠確認被告榮群公司對被告南亞
    公司有12,320,693元工程款債權存在；㈡被告南亞公司應給
    付被告榮群公司12,320,693元，及自108 年11月18日起至清
    償日止，按週年利率5 ％計算之利息，由原告代為受領。經
    核，原告變更追加之聲明中，聲明㈠係追加榮群公司為被告
    ，並變更確認債權存在之時點，聲明㈡則係代位榮群公司對
    被告南亞公司追加提起給付之訴，核屬訴之變更、追加。
三、原告雖主張其為上開訴之變更、追加，係基於民事訴訟法第
    255 條第1 項但書第2 款、第4 款、第7 款云云，然查：
  ㈠第2款部分：
    所謂「請求之基礎事實同一」者，係指變更或追加之訴與原
    訴之主要爭點有其共同性，各請求利益之主張在社會生活上
    可認為同一或關連，而就原請求之訴訟及證據資料，於審理
    繼續進行在相當程度範圍內具有同一性或一體性，得期待於
    後請求之審理予以利用，俾先後兩請求在同一程序得加以解
    決，避免重複審理，且無害於他造當事人程序權之保障，俾
    符訴訟經濟者稱之（最高法院100 年度台抗字第716 號、91
    年度台抗字第648 號裁判要旨參照）。查：
  ⒈原告變更、追加之聲明㈠部分，係追加榮群公司為被告，且
    變更確認債權存在之時點，惟該債權存在時點之變動，將影
    響南亞公司得否以收受扣押命令後取得之債權對榮群公司主
    張抵銷，且將導致原請求之事實及證據資料難以完全加以利
    用，並造成應調查之證據範圍亦隨同擴大，對於南亞公司之
    程序權自有保障不足之情形，且榮群公司對於先前之程序均
    未曾參與，程序權保障亦有不足，尚難認屬請求之基礎事實
    同一。
  ⒉原告變更、追加之聲明㈡部分，則係代位榮群公司對被告南
    亞公司追加提起給付之訴，該請求除涉及原確認範圍之債權
    是否存在外，另亦涉及原告對榮群公司有無債權存在、榮群
    公司有無得對抗原告之權利、原告有無代位請求必要及得代
    位行使之權利範圍為何等爭點，均非屬原請求之事實範圍，
    且就該部分爭點，原請求之證據資料亦無從援用，且原告於
    本訴已起訴2 年有餘後始追加該請求，對於南亞公司之程序
    權保障明顯不足，亦不應認屬請求之基礎事實同一。
  ⒊從而，原告依該條款為訴之變更、追加，均屬無據。
  ㈡第4款部分：
    原告雖主張係因情事變更而以他項聲明代最初之聲明，惟本
    件榮群公司對被告債權客觀之履約情形並無任何變動，原告
    為變更、追加之聲明，亦非於起訴時無法提起之聲明，難認
    本件有何情事變更之情形。至原告雖有自行向臺灣嘉義地方
    法院撤回假扣押之聲請，然此本屬原告之任意行為所致，自
    不應轉嫁被告承擔，尚難以此認為有何客觀情事變更之處，
    原告主張依該條款為訴之變更、追加，應屬無據。
  ㈢第7款部分：
    原告所為變更、追加之聲明，均有應另予調查之爭點及證據
    已如前述，確實有礙於訴訟終結，且對於南亞公司之程序保
    障明顯不足，而榮群公司雖經本院為訴訟告知，但始終未參
    加訴訟，對於本件之審理及調查證據亦未能參與，對其程序
    保障仍有不足，原告為本件訴之變更、追加，確有甚礙被告
    之防禦及訴訟之終結情形，原告依此條款為訴之變更、追加
    ，亦屬無據。
  ㈣此外，本件原告所為訴之變更、追加，為被告南亞公司所不
    同意，且查無其他符合前述得為訴之變更、追加例外規定之
    情形，原告所為訴之變更、追加，自不應准許，應予裁定駁
    回。
四、依民事訴訟法第249 條第1 項第6 款，裁定如主文。
中    華    民    國   110    年    12    月    7     日
                  民事第二庭  法  官  蕭承信
以上為正本係照原本作成。
如對本裁定抗告須於裁定送達後10日內向本院提出抗告狀，並繳
納裁判費新臺幣1,000元。
中    華    民    國   110    年    12    月    7     日
                              書記官  林慧雯